臺灣板橋地方法院刑事判決　　　　　　 95年度交訴字第105號
公　訴　人　臺灣板橋地方法院檢察署檢察官
被　　　告　甲○○
上列被告因公共危險等案件，經檢察官提起公訴（九十五年度偵
字第一○七二四號、第一二五七○號），被告於準備程序中對被
訴事實為認罪之陳述，本院合議庭裁定由受命法官獨任行簡式審
判程序，判決如下：
    主  文
甲○○因過失致人於死，處有期徒刑柒月。又駕駛動力交通工具
肇事致人死亡而逃逸，累犯，處有期徒刑柒月。應執行有期徒刑
壹年。
    事  實
一、甲○○曾因違反毒品危害防制條例案件，經本院以九十年度
    重簡字第八八二號判決判處有期徒刑五月確定，甫於民國九
    十一年四月十八日易科罰金執行完畢。其明知無駕駛執照，
    為搬家之便，委託友人胡為村向戴亞洲借用車牌號碼ＥＷ－
    ３７６７號自用小客車（登記名義人為翁正順），於九十五
    年四月十九日六時十四分許，駕駛車牌號碼ＥＷ－３７６７
    號自用小客車，沿臺北縣新莊市○○路往三重方向行駛，行
    經新莊市○○路時，本應注意行車速度應依速限標誌或標線
    之規定，無標誌或標線，不得超越時速五十公里，依當時天
    候晴、日間自然光線、路面乾燥無缺陷、無障礙物、視線良
    好，並無不能注意之情形，竟為超越前方公車，以時速六、
    七十公里之速度超速行駛且未注意車前狀況，適於新莊市○
    ○路六二一號前，撞擊當時騎乘腳踏車沿中正路外側車道逆
    向行駛之藍景柱，致藍景柱受有右枕鈍力傷致神經性休克死
    亡，甲○○肇事後因內心害怕而逃離現場，未加以救助，嗣
    因路人簡金福記下車牌號碼四位阿拉伯數字後報警循線而知
    上情，甲○○於同年月二十日因自知法網難逃及內心不安而
    主動投案。
二、案經臺灣板橋地方法院檢察署檢察官相驗及臺北縣政府警察
    局新莊分局報請該署檢察官偵查起訴。
    理  由
一、訊據被告甲○○對於上揭時地駕車肇事致人於死及逃逸之事
    實，業於警詢、偵查及審理中供認不諱，核與目擊證人簡金
    福於警詢、偵查中證述之情節相符，並有現場圖、道路交通
    事故調查報告表（一）、（二）各一紙，相片三十二幀附卷
    足資佐證。又被害人藍景柱確因本件車禍受有右枕鈍力傷致
    神經性休克死亡，亦經臺灣板橋地方法院檢察署檢察官督同
    法醫師相驗明確，掣有相驗屍體證明書、驗斷書及勘驗筆錄
    在卷足憑。按行車速度，依速限標誌或標線之規定，無速限
    標誌或標線者，行車時速不得超過五十公里。但在未劃設車
    道線、行車分向線或分向限制線之道路，或設有快慢車道分
    隔線之慢車道，時速不得超過四十公里；汽車行駛時，駕駛
    人應注意車前狀況及兩車併行之間隔，並隨時採取必要之安
    全措施，道路交通安全規則第九十三條第一項、第九十四條
    第三項分別定有明文。被告於上揭時地駕駛車輛，因未注意
    上開規定，超速且未注意車前狀況，以致肇事，被告之行為
    自有過失甚明，且應負肇事責任，益徵被告確有過失，雖被
    害人藍景柱逆向騎乘腳踏車於外車道上，對本件事故之發生
    因亦有過失，惟既與被告之過失併合而為肇事之原因，被告
    自亦難免其過失之責任。被告過失行為與被害人死亡間復有
    因果關係，從而本件事證已臻明確，被告過失之犯行，洵堪
    認定。
二、次按被告行為後，刑法及其施行法於九十五年七月一日修正
    施行，另罰金罰鍰提高標準條例第二條之規定配合刑法修正
    同時刪除。依修正後刑法第二條第一項之規定：「行為後法
    律有變更者，適用行為時之法律。但行為後之法律有利於行
    為人者，適用最有利於行為人之法律。」。上開刑法、刑法
    施行法等相關法律之修正雖非個別刑罰處罰規定或構成要件
    之變更，然已實質影響行為人刑罰之法律效果，應屬刑法第
    二條第一項所定之法律變更（最高法院八十三年度台非字第
    一九九號判決意旨參照）。是本件自應就被告適用修正前後
    相關規定法律效果綜合比較後，依上開規定適用法律，並應
    依比較後之結果一體適用，不得就新舊法個別項目割裂適用
    。茲比較說明如下：
    (一)被告所犯刑法第二百七十六條第一項之罪，法定刑有罰金
      刑之處罰，而刑法第三十三條第五款有關罰金之最低數額
      部分，所定之貨幣單位原為銀元，修正前刑法第三十三條
      第五款規定：「罰金：（銀元）一元以上」，而銀元與新
      臺幣間之折算，依現行法規所定貨幣單位折算新臺幣條例
      規定，以銀元一元折算新臺幣三元；修正後刑法第三十三
      條第五款則規定：「罰金：新臺幣一千元以上，以百元計
      算之」；經比較新舊刑法及刑法施行法第一條之一之規定
      ，修正後刑法第三十三條第五款所定罰金之最低數額，較
      之修正前提高，最高額部分並無不同，自以修正前刑法第
      三十三條第五款之規定對被告較為有利。
    (二)刑法第四十七條原規定「受有期徒刑之執行完畢，或受無
      期徒刑或有期徒刑一部之執行而赦免後，五年以內再犯有
      期徒刑以上之罪，為累犯，加重本刑至二分之一」，修正
      為「受徒刑之執行完畢，或一部之執行而赦免後，五年以
      內故意再犯有期徒刑以上之罪，為累犯，加重本刑至二分
      之一」，被告有事實欄所述之犯罪科刑執行情形，受有期
      徒刑執行完畢後五年內再犯有期徒刑以上之罪，依行為時
      法律，就過失致死、肇事逃逸部分均構成累犯；惟依修正
      後刑法第四十七條第一項、第二項規定，過失致死部分不
      構成累犯，肇事逃逸部分，仍構成累犯。就過失致死罪，
      自以修正後規定有利於行為人。而肇事逃逸罪，被告為故
      意犯，故新法未較有利於行為人。
    (三)修正前刑法第五十一條第五款規定：「宣告多數有期徒刑
      者，於各刑中之最長期以上，各刑合併之刑期以下，定其
      刑期。但不得逾二十年。」，修正後刑法第五十一條第五
      款規定：「宣告多數有期徒刑者，於各刑中之最長期以上
      ，各刑合併之刑期以下，定其刑期。但不得逾三十年」，
      比較新舊法之結果，自以修正前刑法第五十一條第五款規
      定應執行刑之上限為二十年對被告較為有利。
    (四)經綜合比較新、舊法結果，就過失致死罪，以修正後刑法
      有利於行為人。肇事逃逸罪，修正前刑法之規定較有利於
      被告。
三、核被告甲○○所為，係犯刑法第二百七十六條第一項之過失
    致死罪、刑法第一百八十五條之四肇事逃逸罪。又被告無照
    駕駛，因而致人死亡，依法應負刑事責任，應依道路交通管
    理處罰條例第八十六條第一項之規定，過失致死罪部分加重
    其刑。被告因違反毒品危害防制條例案件，經本院以九十年
    度重簡字第八八二號判決判處有期徒刑五月確定，甫於九十
    一年四月十八日易科罰金執行完畢，有臺灣高等法院被告前
    案紀錄表一份可稽，其受有期徒刑執行完畢五年內故意犯肇
    事逃逸罪，為累犯，應加重其刑。被告所犯開二罪間，行為
    互殊、犯意各別，應分論併罰。爰審酌被告過失之程度、被
    害人藍景柱因車禍喪失寶貴生命、家屬受有無限悲痛、被害
    人藍景柱逆向騎乘腳踏車與有過失、被告肇事逃逸後尚有悔
    意主動投案、未與被害人家屬達成民事上之和解，因經濟能
    力不足無法與被害人家屬和解竟不到庭，經本案二次通緝始
    到案等一切情狀，分別量處如主文所示之刑，依修正前刑法
    第五十一條第一項第五款定其應執行之刑，以資懲儆。
四、末按除被告所犯為死刑、無期徒刑、最輕本刑為三年以上有
    期徒刑之罪或高等法院管轄第一審案件者外，於前條第一項
    程序進行中，被告先就被訴事實為有罪之陳述時，審判長得
    告知被告簡式審判程序之旨，並聽取當事人、代理人、辯護
    人及輔佐人之意見後，裁定進行簡式審判程序，刑事訴訟法
    第二百七十三條之一第一項定有明文。查本件被告所犯，法
    定本刑非最輕本刑為三年以上有期徒刑之罪，且被告就被訴
    事實為有罪之陳述，經告知被告簡式審判程序之旨，被告及
    公訴人對於本件改依簡式審判程序審理亦均表示無意見，是
    本院即依前揭刑事訴訟法規定，裁定本件進行簡式審判程序
    ，附此敘明。
據上論斷，應依刑事訴訟法第二百七十三條之一第一項、第二百
九十九條第一項前段，道路交通管理處罰條例第八十六條第一項
，刑法第二條第一項前段、但書、第一百八十五條之四、第二百
七十六條第一項、修正前刑法第四十七條、第五十一條第五款，
刑法施行法第一條之一，判決如主文。
本案經檢察官黃佳權到庭執行職務。
中　　華　　民　　國　　96　　年　　5 　　月　　14　　日
                  交通法庭法　官        絲鈺雲
以上正本證明與原本無異
如不服本判決，應於判決送達後十日內向本院提出上訴狀。
                          書記官        蔡美如
中　　華　　民　　國　　96　　年　　5 　　月　　15　　日
附錄本案論罪科刑法條全文
刑法第一百八十五條之四
駕駛動力交通工具肇事，致人死傷而逃逸者，處六月以上五年以
下有期徒刑。
刑法第二百七十六條
因過失致人於死者，處二年以下有期徒刑、拘役或二千元以下罰
金。
從事業務之人，因業務上之過失犯前項之罪者，處五年以下有期
徒刑或拘役，得併科三千元以下罰金。
